【裁判字號】    97,消債更,475
【裁判日期】    980630
【裁判案由】    更生程序
【裁判全文】
臺灣嘉義地方法院民事裁定           97年度消債更字第475號
聲  請  人  甲○○
即  債務人
代  理  人  張巧妍律師
上列當事人因消費者債務清理事件聲請更生及保全處分，本院裁
定如下：
    主  文
債務人甲○○（身分證統一編號：Ｚ000000000號）自民國九十八
年六月三十日下午二時起開始更生程序。
命司法事務官進行本件更生程序。
保全處分之聲請駁回。
    理  由
一按債務人不能清償債務或有不能清償之虞者，得依本條例所定
  更生程序，清理其債務。債務人無擔保或無優先權之債務總額
  未逾新臺幣（下同）1,200萬元者，於法院裁定開始清算程序
  或宣告破產前，得向法院聲請更生。債務人對於金融機構因消
  費借貸、自用住宅借款、信用卡或現金卡契約而負債務，在聲
  請更生或清算前，應提出債權人清冊，以書面向最大債權金融
  機構請求協商債務清償方案，並表明共同協商之意旨。自債務
  人提出協商請求之翌日起逾30日不開始協商，或自開始協商之
  翌日起逾90日協商不成立，債務人得逕向法院聲請更生。又法
  院開始更生程序之裁定，應載明其年、月、日、時，並即時發
  生效力。法院裁定開始更生或清算程序後，得命司法事務官進
  行更生或清算程序，必要時得選任律師、會計師或其他適當之
  自然人或法人一人為監督人或管理人，消費者債務清理條例第
  3條、第42條第1項、第151條第1項、第153條、第45條第1項、
  第16條第1項分別定有明文。
二本件聲請意旨略以：債務人目前債務2,476,026元，有不能清
  償債務情事，於消費者債務清理條例施行後，曾以書面向最大
  債權金融機構國泰世華商業銀行股份有限公司（下稱國泰世華
  銀行）請求共同協商債務清償方案，惟協商不成立，且債務人
  無擔保或無優先權之債務總額未逾1,200萬元，復未經法院裁
  定開始清算程序或宣告破產，爰聲請更生。
三經查：
(一)債務人主張其所負欠之無擔保或優先權債務總金額未超過1,20
  0萬元，且於本件更生聲請前，已依消費者債務清理條例第151
  條規定向最大債權金融機構即國泰世華銀行請求共同協商債務
  清償方案，經國泰世華銀行提出每月清償31,395元（13期，利
  率5﹪）還款方案，惟債務人不同意而協商不成立等情，業據
  債務人提出債權人清冊、前置協商不成立通知書為證，並有國
  泰世華銀行98年4月22日陳報狀在卷可稽，堪認協商未成立，
  債務人據以聲請更生，符合前揭前置協商程序之規定。
(二)債務人任職臺灣必成股份有限公司（下稱必成公司），95年收
  入752,614元，平均每月62,717元，96年收入787,147元，平均
  每月65,595元，97年收入806,073元，平均每月67,172元，有
  卷附必成公司函檢附薪資明細表可證。另債務人98年1、2月薪
  資各38,020元，亦有債務人提出所得明細單在卷可稽，應可採
  認。
(三)債務人主張其必要支出包括95年11月至97年11月電費13,495元
  、97年1月至97年10月家用電話費2,177元、債務人96年12月至
  97年8月行動電話費4,352元、97年11月行動電話費564元、同
  居人李蒔樺97年6月、9月、11月行動電話費1,957元、李蒔樺9
  7年度漁會健保、勞保費11,290元、債務人96年1至12月員工宿
  舍費46,128元、債務人每月勞健保費3,203元、每月伙食費590
  元、每月載送母親往返住處及聖馬爾定醫院油資1,250元、陳
  翊軒、李品臻就學車資2,000元、陳翊軒、李品臻1學期學費5,
  300元，及飲食開銷19,262元、母親扶養費3,000元（見98年5
  月26日、98年6月3日陳報狀、98年6月29日筆錄）等語。
1.按消費者債務清理條例之立法目的，乃在使陷於經濟上困境之
  消費者，得藉由更生或清算程序，清理債務，以妥適調整其與
  債權人之權利義務關係，並非幫助債務人保持其舊有之生活水
  平，故債務人果有不能清償債務或有不能清償之虞等情事，其
  生活程度自應受相當之限制，否則對債權人即屬不公，應先敘
  明。
2.債務人主張支出95年11月至97年11月電費13,495元，業據其提
  出用戶繳費紀錄為證，平均每月540元，尚屬合理。另債務人
  主張其支出97年1月至97年10月家用電話費2,177元，平均每月
  217元；債務人96年12月至97年8月行動電話費4,352元，平均
  每月483元、97年11月行動電話費564元；同居人李蒔樺97年6
  月、9月、11月行動電話費1,957元，平均每月652元等情，固
  提出收據為證，然經核一般最低生活標準，尚屬過高，應以每
  月電話費支出500元為必要。
3.債務人主張支出李蒔樺及其與李蒔樺所生之女李品臻97年度漁
  會健保、勞保費11,290元，平均每月940元，並提出雲林區漁
  會保費轉帳明細表為證。又債務人主張李蒔樺為其同居人，與
  債務人育有1女李品臻，且李蒔樺於97年4月、8月分別進行大
  腸切除手術、人工造廔口關閉手術，目前尚無法工作等情，亦
  有戶籍謄本、診斷證明書在卷可稽，並經李蒔樺證述無訛，是
  債務人主張負擔李蒔樺、李品臻之費用，尚屬有據。
4.債務人主張其與李蒔樺及子陳翊軒、女李品臻居住於公司提供
  之宿舍，96年度支出員工宿舍費46,128元，平均每月3,844元
  ，並提出必成公司97年度員工宿舍費證明單，應屬可採。
5.債務人主張每月支出勞健保費3,203元、伙食費590元，業據提
  出所得明細單為憑，亦屬可信。
6.債務人主張載送母親陳張碧月往返住處及聖馬爾定醫院就醫，
  每月支出油資1,250元乙節，僅提出自97年5月29日至97年6月
  30日收據5張，並未提出其餘證據，尚難認自97年6月後迄今每
  月均由債務人載送就醫5次，且陳張碧月住處位於嘉義縣竹崎
  鄉，至嘉義市地○○路之聖馬爾定醫院就醫，往返1趟油資以
  250元計算亦屬過高，是本院認債務人此部分支出平均以每月
  300元計算為合理。
7.債務人主張每月支出陳翊軒、李品臻就學車資2,000元、1學期
  學費5,300元，又債務人之子陳翊軒係85年11月生、女李品臻
  係89年8月生，有戶籍謄本在卷可稽，適值就學年齡，是債務
  人主張其支出陳翊軒、李品臻上開費用，尚屬合理。
8.債務人主張每月支出其本人、李蒔華、陳翊軒、李品臻之飲食
  開銷19,262元，並提出自97年5月29日起至97年6月30日收支日
  記簿中螢光筆標示小孩早餐、停車費、買菜、看診費、雜費、
  小孩鞋子、水果、小孩文具、第四台、暑假作業費、麵包、修
  理手錶、造口袋、便當、泡麵、中餐、水果之明細為憑（見本
  院98年6月29日筆錄、98年5月26日陳報狀）。然第四台有線電
  視費400元，並非維持一般人最低生活所必要者，應予剔除；
  所列小孩文具費用合計874元，經核陳翊軒、李品臻之學齡應
  係就讀國小，每月文具874元，尚屬過高，應以每月300元為必
  要；又前已列債務人支出伙食費590元，並審酌一般最低生活
  標準，及債務人、李蒔樺、陳張碧月就醫情形等，暨陳張碧月
  尚有其餘扶養義務人陳秀娟、陳俊雄，且均有工作能力，為債
  務人所自陳（見本院98年6月29日筆錄），應分擔陳張碧月之
  相關費用，是本院認債務人上開明細支出，以每月15,000元為
  必要。
9.債務人主張其每月支付陳張碧月扶養費3,000元。然陳張碧月
  由子女支出之費用除上開所列外，其餘為債務人每月支付扶養
  費3,000元，為債務人所自陳（見本院98年6月29日筆錄），然
  陳張碧月除債務人外，尚有其餘扶養義務人陳秀娟、陳俊雄，
  應分擔陳張碧月所需費用，是債務人此部分支出以1,000元為
  必要。
10.綜上，債務人每月必要支出計33,217元（計算式：540＋500＋
  940＋3,844＋3,203＋590＋300＋2,000＋5,300＋15,000＋1,0
  00＝33,217）。
(四)債務人任職於必成公司，98年1、2月所得各38,020元，已如前
  述，又縱以必成公司前揭函覆債務人95年至97年所領取年終獎
  金等獎金合計平均每月約14,670元計算而加計此金額，債務人
  每月收入約52,690元。另李蒔樺每月領取補助款2,800元，為
  債務人所自陳（見本院卷第34頁），合計55,490元，而債務人
  與國泰世華商銀協商時，該銀行要求債務人每月繳款31,395元
  等情，有國泰世華商銀98年4月17日陳報狀在卷可證，足見債
  務人98年每月收入扣除前揭必要費用後，顯不能負擔國泰世華
  商銀提出之債務清償方案。是債務人主張其不能清償債務乙節
  ，應為可採。此外，本件又查無債務人有消費者債務清理條例
  第6條第3項、第8條或第46條各款所定駁回更生聲請之事由存
  在，則債務人聲請更生，與法尚無不符，應予准許，並依首開
  規定命司法事務官進行本件更生程序。另本件更生聲請業經准
  許，債務人前聲請保全處分，已無必要，應予駁回，爰裁定如
  主文。
中    華    民    國     98    年    6    月    30    日
                  民事第二庭    法  官  蘇雅慧
上為正本係照原本作成
本件不得抗告
本裁定已於98年6月30日下午2時公告。
中    華    民    國     98    年    6    月    30    日
                                書記官  劉昀匊


司法院資訊處製作；財團法人民間司法改革基金會備份。
